臺灣士林地方法院刑事判決
110年度訴字第498號
公  訴  人  臺灣士林地方檢察署檢察官
被      告  陳湘琴




上列被告因詐欺案件，經檢察官提起公訴（110年度偵字第8320
號），被告於準備程序中就被訴事實為有罪之陳述，經告知簡式
審判程序之旨，並聽取當事人之意見後，經本院合議庭裁定由受
命法官獨任進行簡式審判程序，茲判決如下：
    主  文
陳湘琴犯三人以上共同詐欺取財罪，處有期徒刑陸月。
    事實及理由
一、本件犯罪事實及證據，除應補充「被告陳湘琴於本院準備程
    序及審理時之自白」為證據外，其餘均引用檢察官起訴書之
    記載（如附件）。
二、論罪科刑：
(一)核被告所為，係犯刑法第339條之4第1項第2款之3人以上共
    同犯詐欺取財罪。
(二)被告與共犯鄭建興、張宗瑋及本案詐欺集團成員間，就本案
    犯行，有犯意聯絡及行為分擔，應依刑法第28條規定論以共
    同正犯。
(三)刑法第59條之規定，犯罪之情狀顯可憫恕，認科以最低度刑
    仍嫌過重者，得酌量減輕其刑，同法第57條規定，科刑時應
    審酌一切情狀，為科刑重輕之標準，於裁判上酌減其刑時，
    應就犯罪一切情狀（包括刑法第57條所列舉之10款事項），
    予以全盤考量，審酌其犯罪有無可憫恕之事由，以為判斷。
    故適用第59條酌量減輕其刑時，並不排除第57條所列舉10款
    事由之審酌，惟其程度應達於確可憫恕，始可予以酌減（最
    高法院70年度第6 次刑事庭會議決議可資參照）。經查，被
    告所犯3人以上共同詐欺取財罪，法定本刑為1 年以上7 年
    以下有期徒刑，此種犯罪固為社會大眾現所深惡痛絕，然被
    告業已坦認犯行，表示其非常後悔，且積極提供犯罪集團資
    料協助警方追查，犯後態度尚稱良好，雖因被害人經本院傳
    喚未到（見審訴卷第47頁、本院卷第81頁），而未能與被害
    人洽談和解，然以被害人所匯入之款項迄今仍在本件郵局帳
    戶中而未遭到提領，是被害人遭詐騙之款項尚可循法律途徑
    請求發還，復觀之被告就本案犯行實際上並未獲有報酬，另
    參以被告自述學歷為高職畢業，離婚，需獨立扶養2名小孩
    ，其最小的孩子年僅6歲，經濟壓力甚重，因家庭經濟狀況
    不佳，一時失慮為財所誘方加入詐欺集團而誤觸刑章，其另
    除因本件詐欺集團所涉相關案件尚在另案審理中之外，未有
    其他犯罪前案紀錄，有臺灣高等法院被告前案紀錄表在卷可
    參，觀諸被告之主觀惡性、犯罪手段及情節亦非嚴重，若處
    1 年以上有期徒刑仍不免過苛，本院認其犯罪情狀在客觀上
    足以引起一般人之同情，而有情堪憫恕之處，爰依刑法第59
    條規定，減輕其刑。
(四)爰以行為人責任為基礎，審酌被告正值青壯，卻不思循合法
    途徑謀財，竟擔任詐欺集團轉交提款卡及變更提款卡密碼之
    工作，對社會治安造成嚴重影響，所為誠非可取，犯後雖未
    能與被害人達成和解，惟坦承犯行不諱，並積極配合檢警查
    緝上游，確有悔意，兼衡其除因本件詐欺集團所涉相關案件
    尚在另案審理中之外，未有其他犯罪前案紀錄，有臺灣高等
    法院被告前案紀錄表在卷可參，及其犯罪手段、情節、於本
    案參與之犯罪分工，暨其自承之智識程度、家庭、生活、經
    濟狀況（見本院卷第96頁）等一切情狀，量處如主文所示之
    刑。 
據上論斷，應依刑事訴訟法第273 條之1 第1 項、第299 條第1
項前段、第310條之2、第454條第2項，刑法第28條、第339條之4
第1項第2款、第59條，刑法施行法第1條之1第1項，判決如主文
。
本案經檢察官陳韻中提起公訴，檢察官周禹境到庭執行職務。
中　　華　　民　　國　　110 　年　　12　　月　　10　　日
                  刑事第八庭　　法  官  蘇琬能
以上正本證明與原本無異。
如不服本判決應於收受送達後20日內向本院提出上訴書狀，並應
敘述具體理由；其未敘述上訴理由者，應於上訴期間屆滿後20日
內向本院補提理由書（須按他造當事人之人數附繕本），切勿逕
送上級法院。
若因疫情而遲誤不變期間，得向法院聲請回復原狀。
                                 書記官  羅以佳　　　　
中　　華　　民　　國　　110 　年　　12　　月　　10　　日
附錄本案論罪科刑法條：
中華民國刑法第339條之4
犯第339條詐欺罪而有下列情形之一者，處1年以上7年以下有期
徒刑，得併科1百萬元以下罰金：
一、冒用政府機關或公務員名義犯之。
二、三人以上共同犯之。
三、以廣播電視、電子通訊、網際網路或其他媒體等傳播工具，
    對公眾散布而犯之。
前項之未遂犯罰之。

附件：
臺灣士林地方檢察署檢察官起訴書
                                     110年度偵字第8320號
　　被　　　告　陳湘琴　
上列被告因詐欺案件，已經偵查終結，認應提起公訴，茲將犯罪
事實及證據並所犯法條分敘如下：
　　　　犯罪事實
一、陳湘琴自民國109年9月間加入姓名年籍不詳之人所組成3人
    以上詐騙集團，擔任提款車手及管理提款卡（依指示變更提
    款卡號碼再交予指定人員）等工作。陳湘琴與該詐騙集團成
    員，共同意圖為自己不法之所有，基於3人以上詐欺取財之犯
    意聯絡，先由該詐騙集團成員於109年9月14日某時許，透過F
    ACEBOOK臉書網站及LINE通訊軟體，與陳依菱聯繫，佯稱略
    以：可借款予陳依菱，陳依菱需繳交保證金云云，致陳依菱
    陷於錯誤，於109年9月15日12時12分許，匯款新臺幣（下同
    ）2萬元至郵局帳號00000000000000號帳戶。另陳湘琴於109
    年9月上旬某日，收取該詐騙集團不詳成員所交付上開郵局
    帳號00000000000000號帳戶提款卡，依指示操作自動櫃員機
    變更提款卡號碼為「123456」後，再依指示於109年9月15日
    13時許，在臺北市○○區○○路0段00號前交付上開提款卡予鄭
    建興（所涉部分，由警方另案偵辦），鄭建興即將該提款卡
    交予提款車手張宗瑋（所涉部分，由警方另案偵辦），張宗
    瑋於109年9月17日9時40分，在臺北市○○區○○路000號統一超
    商雙全門市持該提款卡伺機提款時，為警方查獲。
二、案經臺北市政府警察局北投分局報告偵辦。
　　　　證據並所犯法條
一、證據清單及待證事實：
編號 證據名稱 待證事實 1 被告陳湘琴警詢、偵查中之供述 坦承收取提款卡後，依指示變更密碼後交予鄭建興，並於另案依指示提款等語。  2 共犯鄭建興警詢供述 供稱收取被告交付提款卡後交予張宗瑋等語。 3 共犯張宗瑋警詢供述 供稱收取鄭建興交付提款卡，伺機提款時為警方查獲等語。 4 證人即被害人陳依菱警詢證述 證稱遭詐騙集團詐騙匯入款項至指定帳戶之事實。 5 卷附郵局帳號00000000000000號帳戶交易明細表 佐證告訴人遭詐騙匯入款項至左列帳戶之事實。  6 卷附另案被告手機簡訊翻拍照片 佐證被告依指示管理提款卡及提款之事實。 
二、核被告所為，係犯刑法第339條之4第1項第2款三人以上共同
    犯詐欺取財罪嫌。被告與該詐騙集團成員間，就上述犯行，
    有犯意聯絡及行為分擔，請論以共同正犯。
三、依刑事訴訟法第251條第1項提起公訴。
　此　致
臺灣士林地方法院
中　　華　　民　　國　 110　 年　   7 　　月　　13    日
                             檢察官 陳韻中
本件正本證明與原本無異　　　　　
中　　華　　民　　國　 110　 年　   7　 　月　　15    日
　　　　　                   書記官 林秀玉